【裁判字號】    99,消債抗,23
【裁判日期】    990603
【裁判案由】    清算事件
【裁判全文】
臺灣臺中地方法院民事裁定            99年度消債抗字第23號
抗  告  人  甲○○
相  對  人  三信商業銀行股份有限公司
法定代理人  乙○○
相  對  人  合作金庫商業銀行股份有限公司
法定代理人  劉燈城
相  對  人  台新國際商業銀行股份有限公司
法定代理人  吳清文
相  對  人  台北富邦商業銀行股份有限公司
法定代理人  梁培華
相  對  人  國泰世華商業銀行股份有限公司
法定代理人  汪國華
相  對  人  元大商業銀行股份有限公司
法定代理人  嚴慶章
相  對  人  臺灣土地銀行股份有限公司
法定代理人  蘇樂明
上列當事人間消費者債務清理條例清算事件，抗告人對於民國99
年3月30日本院99年度消債清字第68號裁定提起抗告，本院裁定
如下：
    主    文
抗告駁回。
抗告費用新臺幣壹仟元由抗告人負擔。
    理    由
一、本件抗告意旨略以：
（一）抗告人原從事保險業務，於民國92至94年間與配偶月收入
      相加約有新臺幣（下同）10餘萬元，扣除母親養老院及小
      孩幼稚園費用等家庭開銷尚有盈餘，而於94年9月購屋，
      然於購屋後碰上雙卡風暴，銀行業務緊縮相對影響到業務
      之推廣，抗告人收入下滑，95年時公司停業，抗告人靠存
      款維持家計。抗告人為職業軍人退職，由於無一技之長只
      會業務銷售，所以只能到處找產品銷售，但始終入不敷出
      。在96年6月時向銀行提出協商，僅合作金庫銀行及三信
      銀行願意降低利率或延長繳款年限。至同年10月抗告人無
      法負荷再次向銀行提出協商，惟無協商出雙方均滿意之還
      款條件，不過合作金庫及三信銀行均有正常繳款。97年2
      月國泰世華銀行明知抗告人房屋當時售價連清償第一順位
      三信銀行房貸460萬元都不夠，卻仍執意將房屋進行假扣
      押。當時有人欲出價440萬元購買房屋，經抗告人多次向
      國泰世華銀行懇求撤銷假扣押，均不獲銀行同意，直至97
      年10 月房屋以3,282,100元拍賣清償，第一順位債權銀行
      三信銀行尚餘1,436,463元未清償。消費者債務清理條例
      （下稱消債條例）之精神應是讓債務人有更生機會，抗告
      人實有誠意還款，卻因銀行明知無可能受清償下，仍執意
      不符比例原則之假扣押，造成抗告人總負債本金從1,617,
      349元增加為3,053,812元，多出將近一倍。抗告人提出之
      更生方案每月還款金額15,000元為抗告人最大誠意與極限
      。
（二）依債權銀行提出抗告人信用卡消費明細，原裁定認抗告人
      逾越一般人生活水準之內容，抗告人說明如下：
      1.娛樂：抗告人有椎肱裂及腰部和頸部骨刺之病情需長期
        復健治療，當時因工作業務關係需開車南來北往頻繁，
        腰部疼痛難耐，才趁假日帶全家到臺中近郊溫泉區泡溫
        泉抒解病痛，消費1,299元之金額係4人合計並非1人之
        金額。
      2.服飾：抗告人雙腳腳踝均有痼疾，站立3分鐘左右腳底
        即疼痛難耐，因平時穿著硬底皮鞋，經醫師建議換穿軟
        底鞋或氣墊鞋，抗告人始購買3,528元之皮鞋，且抗告
        人鞋櫃也僅有此一雙皮鞋。另抗告人因業務需要，而至
        青山洋服店置裝襯衫西褲等消耗品，消費屬平價且多年
        購買一次。又因配偶之服裝均要加大，其當時亦為企業
        負責人，所以需至大尺碼專賣店置裝，然係趁特價時購
        買，穿著至今。
      3.航空：立榮、華信航空之機票費用均係為公司推廣業務
        、爭取時效之必要交通支出，非屬私人消費支出。
      4.百貨：抗告人於新光三越百貨公司消費係為購買減輕睡
        覺時腰部骨刺疼痛之靠腰枕，以及減輕頸部骨刺疼痛之
        記憶枕。抗告人不知是否新光三越百貨本身為奢侈、浪
        費之代名詞，進入消費即是逾越一般人生活水準，原裁
        定之認定，抗告人實有不服。
      5.餐廳：抗告人與配偶均上班工作，下班後多是外食為主
        ，且依當時消費買菜回家開伙，所需費用比外食貴。另
        偶爾假日或特別節日或客戶應酬會外出用餐，消費亦屬
        平價且非單一人之費用。
      6.電視購物：抗告人於東森購物購買之物品大多是購屋時
        所買之家電用品，或是公司所需之碎紙機等必需品，且
        係使用零利率分期優惠之銀行所發行之信用卡，且可達
        該家銀行規定免年費之刷卡次數。抗告人都有全額繳清
        並無欠款，惟銀行不查明，亦不告知法官，而於陳報狀
        主張屬浪費、奢侈消費，顯有誤導法官之嫌。
      7.台新銀行陳報狀上載之費用：抗告人係在台新銀行於員
        村中清路加油站招攬業務時，申請臺塑石油聯名卡，因
        此抗告人才多次至該加油站消費；家福股份有限公司之
        消費係每個月需要之家庭用品支出；蘇活有限公司係趁
        過年前空檔帶全家出遊；墾丁漢王有限公司乃是過完年
        帶員工旅遊之費用。在93年11月3日前抗告人並無向台
        新銀行貸款且信用卡費用均是全額繳清。況抗告人及配
        偶93年12月21日存摺存款扣除合作金庫貸款尚有140餘
        萬，足見銀行之陳報並非事實。
      8.綜上，抗告人支出部分並未逾越一般人之生活水準，且
        從頭至尾均未逃避、有絕對誠意還款，然因銀行不符比
        例原則之假扣押所造成之債務倍增及莫名指控，抗告人
        實難甘服，為盡孝道及盡父親該盡之責任，而提出之更
        生方案為抗告人最大之極限與誠意，爰依消債條例第65
        條之規定提起本件抗告，請求廢棄原裁定，更為合適之
        裁定等語。
二、按更生方案未依消債條例第59條、第60條規定可決時，除有
    該條例第64條規定之情形外，法院應以裁定開始清算程序。
    法院開始清算程序之裁定，應載明其年、月、日、時，並即
    時發生效力。前項裁定，不得抗告，消債條例第61條、第83
    條第1、2項分別定有明文。又對於不得抗告之裁定而抗告者
    ，原裁定法院應以裁定駁回之。抗告不合法者，第二審法院
    應以裁定駁回之，民事訴訟法第495條之1、第442條第1項、
    第444條第1項前段亦分別定有明文，且依消償條例第15條之
    規定，關於更生或清算之程序，準用之。本件抗告人因消債
    條例事件聲請更生，前經本院98年度消債更字第684號裁定
    自98年11月13日16時起開始更生程序，惟抗告人所提之更生
    方案，未能依消債條例第59條、第60條規定獲得債權人會議
    之可決，原審乃審酌抗告人所提之更生方案並不符消債條例
    第64條規定之情形，而於99年3月30日依消債條例第61條規
    定裁定開始清算程序，已據本院調閱上開更生、清算案卷查
    核屬實。揆諸首揭規定，抗告人對該開始清算程序之裁定，
    自不得抗告。抗告人仍提起抗告，其抗告為不合法，應予駁
    回。至於消債條例第65條固規定：「法院裁定不認可更生方
    案時，應同時裁定開始清算程序。對於不認可更生方案之裁
    定提起抗告者，前項開始清算程序之裁定，並受抗告法院之
    裁判。第一項裁定確定時，始得進行清算程序。」惟此乃針
    對更生方案經債權人會議可決後，法院依同條例第62條第1
    項應為認可與否之裁定，嗣法院依同法第63條等相關規定不
    認可更生方案，同時裁定開始清算程序之情形。本件抗告人
    所提之更生方案，並未獲得債權人會議之可決，原審自無從
    裁定不予認可債權人會議可決之更生方案；原審係依消債條
    例第61條、第83條第1項裁定開始清算，已如前述，抗告人
    援引同條例第65條之規定提起本件抗告，自有誤會，併予敘
    明。
三、據上論結，本件抗告為不合法，依消費者債務清理條例第15
    條，民事訴訟法第495條之1第1項、第444條第1項前段、第9
    5條、第78條，裁定如主文。
中    華    民    國    99    年    6     月    3     日
                  民事第三庭    審判長法  官  許秀芬
                                      法  官  曹宗鼎
                                      法  官  黃渙文
上正本係照原本作成。
本裁定不得再抗告。
中    華    民    國    99    年    6     月    3     日
                                    書記官

司法院資訊處製作；財團法人民間司法改革基金會備份。
